臺灣臺北地方法院交通事件裁定　　　　 94年度交聲字第372號
異議人即
受處分人　　甲○○
上列異議人即受處分人因違反道路交通管理處罰條例案件，對於
台北市交通事件裁決所中華民國94年1月11日所為之處分（原處
分案號：北市裁三字第裁22-P00000000號）聲明異議，本院裁定
如下：
    主  文
原處分撤銷。
甲○○不罰。
    理  由
一、按法院受理交通事件，準用刑事訴訟法之規定，道路交通管
    理處罰條例第89條前段定有明文；又刑事訴訟法第154條第2
    項規定，犯罪事實應依證據認定之，無證據不得認定犯罪事
    實；再依最高法院民國76年台上字第4986號判例意旨，認定
    犯罪事實所憑之證據，雖不以直接證據為限，間接證據亦包
    括在內，然而無論直接證據或間接證據，其為訴訟上之證明
    ，須於通常一般之人均不致有所懷疑，而得確信其為真實之
    程度者，始得據為有罪之認定，倘其證明尚未達到此一程度
    ，而有合理之懷疑存在而無從使事實審法院得有罪之確信時
    ，即應由法院為諭知被告無罪之判決。前揭認定被告有罪，
    就該有罪事實不能有任何合理懷疑存在之原則，於道路交通
    管理處罰條例案件亦有其適用。易言之，當法院踐行調查證
    據程序完畢後，如就原處分機關所認定違規事實仍有合理懷
    疑，應對受處分人為有利之認定。
二、本件異議人即受處分人甲○○於民國93年9月17日下午5時15
    分許，騎乘車號AP3-615號重型機車，行經花蓮市○○街、
    中山路口時，為警攔停盤查受檢，發現受處分人持汽車駕照
    駕駛重型機車，以受處分人有違反道路交通管理處罰條例第
    22條第1項第4款之行為當場攔停掣單舉發，嗣受處分人向原
    處分機關提出申訴，經原處分機關請舉發單位調查結果，仍
    認定受處分人有述違規之行為，原處分機關乃於94年1月11
    日以受處分人有違反前揭道路交通管理處罰條例第22條第1
    項第4款規定之行為，依該條規定裁處受處分人罰鍰3千6百
    元。
三、訊據受處分人否認有該舉發通知上所載之違規行為，辯稱：
    其當時不在花蓮，且該舉發通知單上收受通知聯者簽章欄內
    之「甲○○」簽名，非其所親簽等語。經查，本件違反道路
    交通管理事件之舉發過程，舉發警員並非以駕駛人出示之證
    件，而係以駕駛人口述姓名年籍資料謄寫製單予以舉發之事
    實，有花蓮縣警察局花蓮分局94年2月1日花市警交字第0940
    001655號函敘：「…因蕭君未帶駕、行照及任何證件，遂依
    其口述年籍資料查詢警用電腦無和後，依法填掣花警交字第
    P00000000號通知單舉發未考領駕駛執照駕車」甚明；並經
    證人即舉發警員陳瑞欽於本院審理時證述：「駕駛人自己說
    出他的年籍資料，後來向派出所查詢該駕駛人沒有駕照」等
    語在卷；且上開舉發違反道路交通管理事件通知單上「收受
    通知聯者簽章欄」內「甲○○」簽名，與異議人提出本件異
    議時，在交通違規案件陳述書、聲明異議狀上所親簽以及當
    庭命其書寫之「甲○○」字體、筆觸、運筆方式不同，顯非
    出於同一人所為，此觀諸附卷之交通違規案件陳述書、聲明
    異議狀及異議人當庭簽名單各一份甚明，是於上開時、地騎
    乘上開重型機車為警舉發前揭違規行為之駕駛人，是否確為
    異議人，顯非無疑；況上開重型機車於93年9月17日時係案
    外人洪翠停所有，有機車過戶登記書影本及公務電話紀錄附
    卷可稽，本院傳喚洪翠停雖未到庭，然異議人與之素不相識
    ，已據異議人陳明在卷，而證人陳瑞欽亦表示對受處分人沒
    有印象等語，是異議人辯稱上開舉發違反道路交通管理事件
    通知單係遭人冒名偽造，其並未騎乘上開重型機車為警舉發
    上開違規行為等語，洵堪可採。此外，復查無其他積極證據
    足以證明異議人即為上開違規行為之駕駛人，自不能逕以上
    開未經查核該違規駕駛人之身分，而以該違規駕駛人所陳報
    之姓名年籍資料，據以填製之舉發違反交通管理事件通知單
    ，遽認異議人即為本件之違規行為人，予以裁罰。
四、綜上所述，原處分機關未予詳察違規駕駛人之身分，遽對受
    處分人為上開裁處，即難認為允當，受處分人之異議為有理
    由，自應由本院將原處分撤銷，諭知異議人不罰，以資適法
    。
據上論斷，應依道路交通案件處理辦法第20條前段，裁定如主文
。
中　　華　　民　　國　　94　　年　　 9　　月　　20　　日
　　　　　　　　　刑事第七庭  法　官　蕭清清
以上正本證明與原本無異。
如不服本裁定，應於送達後5日內，向本院提出抗告狀。
　　　　　　　　　　　　　　　書記官　劉麗英
中　　華　　民　　國　　94　　年　　9　　月　　27　　日
